臺灣板橋地方法院刑事判決　　　　　　　　　　　　　　九十一年度自字第六一號
　　自　訴　人　甲　○
　　被　　　告　丙○○
右列被告因妨害名譽案件，經自訴人提起自訴，本院判決如左：
    主  文
丙○○連續公然侮辱人，處罰金貳仟元，如易服勞役以佰元折算壹日。
    事  實
一、丙○○因其夫鄭仲堯於民國八十五年間持其簽發之票面金額新臺幣一百萬之支票
    （票據號碼：E0000000，發票日：八十五年十月二十九日，付款人：臺灣北區郵
    政管理局）一紙，向甲○（原名為方志文）擔保借款，其後該支票經甲○於八十
    六年十月二十七日提示退票未能兌現，復經甲○於八十八年向本院聲請核發支付
    命令，經其提出異議後視為起訴，而於本院板橋簡易庭就該票款涉訟（九十年度
    板簡自第二四七八號給付票款事件）。詎其於本院板橋簡易庭上開給付票款事件
    審理期間，竟基於概括之犯意，連續於九十年十二月四日上午十一時七分許、九
    十一年一月八日上午十一時八分許，在本院板橋簡易庭第二法庭公開辯論時，公
    然以「地下錢莊」一語，辱罵甲○二次。
二、案經甲○提起自訴。
    理  由
一、訊據被告丙○○固不否認有於九十一年一月八日，在本院板橋簡易庭開庭時，指
    說自訴人甲○是「地下錢莊」之事實，惟矢口否認有故意公然侮辱之犯意，辯稱
    ：伊當時係因一時氣憤，才脫口說出自訴人是「地下錢莊」一語，並非故意，且
    伊只在該次開庭時有說，前次九十年十二月四日開庭時並未指說自訴人是「地下
    錢莊」云云。惟查，其右揭犯罪事實，業經自訴人甲○指訴歷歷，而其於九十一
    年一月八日，在本院板橋簡易庭第二法庭公開辯論時，公然指稱自訴人是「地下
    錢莊」之情，並據證人即本院該次開庭記錄之書記官乙○○到庭結證屬實（見本
    院九十一年四月三日訊問筆錄），復經本院播放該次開庭錄音帶勘驗其內容無訛
    ，此有該開庭錄音帶一捲扣案及本院勘驗筆錄附卷可稽；至上開九十年十二月四
    日開庭過程，雖經本院勘驗上開錄音帶結果，已查無該次開庭錄音內容，然經本
    院調閱本院上開給付票款事件案卷，卷附之自訴人九十年十二月二十六日提出之
    準備書狀（二），該狀內即記載有「在十二月四日庭訊時，被告（即指丙○○）
    無憑無據，口不遮攔，污衊原告（即指甲○）為地下錢莊」等語，是堪認被告於
    上開九十年十二月四日亦應有當庭公然指稱自訴人是「地下錢莊」之情。又查被
    告之夫鄭仲堯與自訴人係同學關係，已據被告、自訴人陳明在卷，足見被告之夫
    鄭仲堯與自訴人間之借貸關係，係基於同學間情誼而來，有別於與專營借貸業者
    之借貸關係，因此被告明知其夫與自訴人間之情誼及借貸關係，卻於雙方借貸票
    款訴訟公開辯論時，公然指稱自訴人為「地下錢莊」，衡諸其間原有情誼關係及
    自訴人之感受，難謂被告指述之「地下錢莊」一語，對自訴人無侮辱之情。是本
    件事證明確，被告犯行堪以認定。
二、核被告丙○○所為，係犯刑法第三百零九條第一項之公然侮辱罪。其二次公然辱
    指自訴人為「地下錢莊」之行為，時間緊接，所犯罪名相同，顯係出於概括之犯
    意反覆為之，為連續犯，應依刑法第五十六條之規定以一罪論，並加重其刑。爰
    審酌被告犯罪之動機、目的、手段、與自訴人之關係及所生之危害、犯罪後態度
    等一切情狀，量處如主文所示之刑，並諭知易服勞役之折算標準，以示懲儆。
據上論斷，應依刑事訴訟法第三百四十三條、第二百九十九條第一項前段，刑法第五
十六條、第三百零九條第一項、第四十二條第二項，罰金罰鍰提高標準條例第一條前
段、第二條，判決如主文。
中      華      民      國    九十一    年      四      月    二十三    日
                                    臺灣板橋地方法院刑事第六庭
                                        法  官  彭  全  曄
右正本證明與原本無異
如不服本判決應於送達後十日內向本院提出上訴狀
                                        書記官  梁  宜  庭
中      華      民      國    九十一    年      五      月      二      日
附錄本案論罪科刑法條全文：
刑法第三百零九條
公然侮辱人者，處拘役或三百元以下罰金。
以強暴犯前項之罪者，處一年以下有期徒刑、拘役或五百元以上罰金。
